【裁判字號】    88,訴,1987
【裁判日期】    890517
【裁判案由】    毒品危害防制條例
【裁判全文】
臺灣板橋地方法院刑事判決                        八十八年度訴字第一九八七號
    公  訴  人  臺灣板橋地方法院檢察署檢察官
    被      告  乙○○
    指定辯護人  甲○
右列被告因違反毒品危害防制條例案件，經檢察官提起公訴（八十八年度偵字第二０
０三四號），甲○判決如左：
    主  文
乙○○無罪。
    理  由
一、公訴意旨略以：被告乙○○明知甲基安非他命（以下稱安非他命）為政府查禁之
    第二級毒品，不得非法持有、運輸、轉讓、販賣，仍於民國（下同）八十八年八
    月二十四日被查獲前半個月內，基於概括之犯意，在其住處內，多次無償轉讓第
    二級毒品安非他命予丙○○施用。復另行意圖販賣，而持有第二級毒品安非他命
    ，嗣於八十八年八月二十四日十九時許，在臺北縣永和市○○街一一八巷口，因
    外出意圖販賣而持有三十包安非他命（毛重二十三公克；淨重十七公克），為警
    查獲，並當場從其身上搜得上該三十包安非他命，旋經乙○○帶同警方前往其位
    於臺北縣永和市○○街一一六號三樓六室住處內，當場查獲林國龍（檢察官另案
    送觀察勒戒）、丙○○、丁○○（均另為不起訴處分）等三人，並搜獲安非他命
    乙包（毛重０˙五公克、淨重０˙三公克）、吸食器乙個、分裝袋七十二個、分
    裝杓乙支等物，因認被告乙○○所為涉犯毒品危害防制條例第五條第二項及同條
    例第八條第二項之罪嫌等語。
二、按犯罪事實應依証據認定之，無証據不得推定其犯罪事實，刑事訴訟法第一百五
    十四條定有明文。復按認定不利於被告之事實，須依積極證據，茍積極之證據不
    足為不利於被告事實之認定時，即應為有利於被告之認定，更不必有何有利之證
    據。又共同被告不利於己之陳述，固得採為其他共同被告犯罪之證據，惟此項不
    利之陳述，須無瑕疵可指，而就其他方面調查又與事實相符，始得採為其他共同
    被告犯罪事實之認定，最高法院分別著有三十年上字第八一六號及四十六年臺上
    字第四一九號判例甚明。本件公訴人認被告乙○○涉有右開被訴等犯行，無非係
    因同案被告丙○○於警訊中坦承不諱，且被告為警查獲時持有多包安非他命，參
    以被告不知綽號「阿仁」友人之年籍資料，遂認其辯稱攜帶安非他命欲返還「阿
    仁」云云不足採信資為論據。惟訊據被告乙○○堅決否認有被訴之右開犯行，辯
    稱：扣案安非他命是伊買來要吸食用，伊沒有轉讓（安非他命）予丙○○，也不
    是意圖販賣而持有等語。
三、經查同案被告即證人丙○○於警訊時固供稱：（毒品來源？）是乙○○提供的，
    他提供伊吸食都不用錢云云（見偵查卷第十一頁正面），惟就被告無償轉讓安非
    他命供其施用之時間、地點及次數等事項，均未見明確之指述，則公訴人執丙○○之上開指述，遂謂被告於八十八年八月二十四日被查獲前半個月內，在其住處
    有多次無償轉讓安非他命之犯行，應有未洽。且丙○○嗣於八十八年八月二十五
    日及同年九月九日檢察官偵訊時均翻異前供，改稱被告並未販賣安非他命，亦否
    認警訊中所為被告曾提供安非他命之供述（見偵查卷第二四頁背面、第三二頁正
    面），復於甲○調查時結證證稱：被告沒有免費提供毒品施用，警訊筆錄不是伊
    所講的等語（見八十九年二月十六日訊問筆錄）。按訊問被告，應全程錄音；必
    要時應全程錄影。但有急迫情況且經記明筆錄者，不在此限，刑事訴訟法第一百
    條之一第一項定有明文。又查本案被告及丙○○、戊○○、丁○○等四人，經臺
    北縣警察局永和分局查獲後，於製作警訊筆錄時均沒有錄音乙節，業經製作被告
    及丙○○警訊筆錄之該分局刑事組偵查員己○○於甲○調查時到庭證陳屬實在卷
    （見八十九年二月二十五日訊問筆錄），且於警訊筆錄中亦未載明有何不能錄音
    或錄影之急迫情況，此顯悖於上開刑事訴訟法第一百條之一第一項之規定。又筆
    錄內所載之被告陳述與錄音或錄影之內容不符者，除有前項但書之情形外，其不
    符之部分，不得作為證據，同法條第二項復有明文，是以證人丙○○於檢察官偵
    訊及甲○調查時指稱警訊時非伊之供述，惟本案於警訊時既未錄音，甲○已無從
    調查及確認證人丙○○於警訊筆錄內供述之真實性，揆諸前項規定之意旨，自難
    僅憑同案被告丙○○於警訊時未予錄音或錄影之指述，逕行資為認定被告確有轉
    讓安非他命犯行之基礎。再查扣案送驗之三十一包結晶，經送法務部調查局鑑驗
    結果均係安非他命，合計淨重十七˙八三公克（包裝重六˙六三公克），有該局
    八十九年一月十四日陸字第８８０９８１９０號檢驗通知書乙紙附卷可稽，惟
    據為警查獲之同案被告丁○○於檢察官偵訊時，及戊○○於檢察官偵訊及甲○審
    理時，皆一致供稱不知被告有販賣安非他命之情事（見偵查卷第三四頁背面及甲○八十九年五月三日審判筆錄），又經甲○遍閱全卷之證據資料，並未見被告有
    於何時、何地販賣安非他命之積極證據，公訴人復未指明欲向被告購買扣案安非
    他命之人，被告因無法陳明該名綽號「阿仁」之人之真實年籍資料以供調查，其
    於甲○調查時所辯稱以新臺幣一萬五千元之價格向「阿仁」購得扣案之安非他命
    云云，固尚難遽信，惟公訴意旨執此緣故及被告為警查扣三十一包之安非他命等
    情，遂逕謂被告持有安非他命確有販賣之意圖，則不無推定被告犯罪事實之弊，
    應有未洽。再者，被告乙○○為警查獲時確有施用安非他命之犯行乙節，有臺北
    縣衛生局八十八年九月十五日北衛六字第５４６０９號函所附之尿液煙毒檢驗
    成績書影本乙紙在卷可按，亦為公訴意旨所載明，則被告辯稱因欲施用而持有扣
    案安非他命等語，尚非全屬空言無稽之詞，應可採信。綜右所述，同案被告即證
    人丙○○於警訊時之供述，與其於檢察官偵訊及甲○調查時之供述已有不一，且
    於警訊時復無急迫之情況而未錄音或錄影，則丙○○警訊中指述指述之可信性，
    已非無疑而難予遽信，且本件復無被告意圖販賣而持有扣案安非他命之積極證據
    ，故揆諸前揭規定及判例之意旨，尚難僅憑同案被告丙○○之警訊指述及扣得之
    安非他命，逕認被告確有轉讓安非他命及意圖販賣而持有等犯行，被告堅詞否認
    有右開犯行，應堪採信。此外，復查無其他積極證據足資證明被告確有被訴之轉
    讓及意圖販賣而持有安非他命等犯行，本件不能證明被告乙○○犯罪，當應由甲○為無罪之諭知。
據上論斷，應依刑事訴訟法第三百零一條第一項前段，判決如主文。
本案經檢察官黃重鋼到庭執行職務
中      華      民      國      八十九      年      五    月    十七    日
                                臺灣板橋地方法院刑事第三庭
                                      法  官    陳志揚
右正本證明與原本無異。
如不服本判決，應於判決送達後十日內向甲○提出上訴狀 (應附繕本) ，上訴於
臺灣高等法院。
                                      書記官    陳慶樹
中      華      民      國      八十九      年    五    月  二十四    日


司法院資訊處製作；財團法人民間司法改革基金會備份。
